【裁判字號】    98,消債清,97
【裁判日期】    980515
【裁判案由】    聲請清算程序
【裁判全文】
臺灣高雄地方法院民事裁定            98年度消債清字第97號
聲  請  人  甲○○
代  理  人  黃仕昆律師
上列當事人因消費者債務清理條例事件聲請清算，本院裁定如下
：
    主  文
聲請人即債務人甲○○自民國98年5 月15日下午四時起開始清算
程序。
命司法事務官進行本件清算程序。
    理  由
一、聲請意旨略以：聲請人即債務人積欠如附表所示無擔保之債
    務共新臺幣（下同）1,342,303 元，未曾依「中華民國銀行
    公會會員辦理消費金融案件無擔保債務協商機制」請求共同
    協商債務清償方案，後於消費者債務清理條例施行後乃向最
    大債權金融機構台新銀行請求協商而未成立。而聲請人前係
    因於民國92年為籌措購屋款而積欠卡債，嗣又因配偶罹患心
    臟病無從分擔家計，須由聲請人獨力照顧幼子及配偶，其後
    聲請人又遭車撞傷，無法經營理髮店，而長期經濟困難，嗣
    配偶又再患憂鬱症而燒炭自殺，致聲請人為照顧2 名幼子生
    活，長期三餐不正常，患有嚴重胃病，並影響工作機會及收
    入；又聲請人雖領有低收入補助，而自98年1 月起，並向公
    司租計程車以營運載客維持生活，惟聲請人須在就讀國小子
    女下課時，返家照顧渠等生活，聲請人又因胃病而不能長期
    開車，故每月收入至多僅10,000元，故收入實不足清償債務
    ，乃請求台新銀行協商，惟台新銀行要求每月須還款5,000
    元，該還款條件實非聲請人所能負擔，聲請人又無任何財產
    可供清償債權人，爰請求准予裁定開始清算程序等語。
二、按債務人不能清償債務或有不能清償之虞者，得依本條例所
    定清算程序，清理其債務；債務人於法院裁定開始更生程序
    或許可和解或宣告破產前，得向法院聲請清算；法院開始清
    算程序之裁定，應載明其年、月、日、時，並即時發生效力
    ；法院裁定開始更生或清算程序後，得命司法事務官進行更
    生或清算程序，必要時得選任律師、會計師或其他適當之自
    然人或法人一人為監督人或管理人，消費者債務清理條例第
    3條、第80條第1項、第83條第1項、第16條第1項分別定有明
    文。
三、經查：
  (一)聲請人即債務人主張其有上開收入及債務，前依消費者債務
    清理條例之規定，向最大債權金融機構台新銀行申請協商後
    ，遭該金融機構以協商意願低落為由致協商不成立等情，業
    據聲請人提出債權人清冊、財團法人金融聯合徵信中心當事
    人綜合信用報告、財產歸屬資料清單、95、96年度綜合所得
    稅各類所得資料清單、戶籍謄本、楠梓區公所函、低收入戶
    證明書、公證及租賃契約、前置協商不成立通知書、存證信
    函為證（見本院卷第11頁至第14頁、第15頁至第21頁、第24
    頁、第25頁至第26頁、第35頁至第43頁），經核亦無不符，
    堪信為真實。
  (二)聲請人陳明其現從事計程車駕駛，因長期胃病，無法工作過
    久，且因配偶已歿，須獨力照顧子女，致收入不足，每月收
    入約僅有10,000元，另其每月有領取低收入補助（約為8,15
    0 元，含每月房租補助3,000 元、每月子女補助4,400 元及
    全年三節補助共9,000 元，平均每月為750 元）等情，已提
    出上開戶籍謄本、綜合所得稅各類所得資料清單、診斷證明
    書、楠梓區公所函、低收入戶證明書及勞工保險被保險人投
    保資料表等件為證（見本院卷第25頁至第26頁、第32頁至第
    36頁）。依上開勞工保險被保險人投保資料表所示，聲請人
    於88年即自投保單位退保而未再加保，並依96年度綜合所得
    稅各類所得資料清單顯示收入僅有5,990 元，其並領有低收
    入戶補助等情，足見聲請人所陳每月僅有計程車之收入，且
    收入不高，約僅10,000元，及其按月領有低收入補助8,150
    元等情，堪信為真實。
  (三)而聲請人每月收入及補助既共約為18,150元，如扣除個人生
    活費11,309元（參以度行政院主計處統計之98年度高雄市每
    人每月最低生活費用為11,309元，聲請人業已負債百萬元以
    上，其本須以較低之標準生活而節忖開銷用以償債始符誠信
    ，不得以無負債人員之一般生活標準以上而同為要求），及
    其主張之2 名子女扶養費共6,000 元（因在上開98年度高雄
    市最低生活費用每人每月11,309元範圍內，應可採信），每
    月僅餘841 元，實無足以供清償債務。復參以聲請人名下無
    財產，亦有前開聲請人提出之財產歸屬資料清單足憑（見本
    院卷第24頁）。是聲請人客觀上收入顯不足以還債，且無何
    資產可供清償如附表所示之債務，應堪認定。故聲請人陳明
    其經濟陷入困境，堪信為真。從而，聲請人既積欠如附表之
    債務，且與金融機構協商不成立，又無足供清償債務之收入
    及資產，主張有不能清償債務之情事，堪信屬實。
四、綜上所述，聲請人有不能清償債務之情事，又本件查無聲請
    人有消費者債務清理條例第6 條第3 項、第8 條或第82條第
    2 項所定駁回清算聲請之事由存在，則聲請人聲請清算，應
    屬有據，爰裁定如主文第一項所示。並依上開規定命司法事
    務官進行本件清算程序，爰裁定如主文第二項所示。
五、依消費者債務清理條例第3 條、第80條第1 項、第83條第1
    項，裁定如主文。
中    華    民    國    98    年    5     月    15    日
                  民事第四庭  法    官  楊淑珍
上為正本係照原本作成
本件不得抗告
本裁定已於民國98年5月15日下午4時公告。
中    華    民    國    98    年    5     月    15    日
                              書記官  吳良美
附表：債權人清冊
┌──┬──────────┬────────┬─────────┐
│編號│債權人              │金額（新臺幣）  │  種        類    │
├──┼──────────┼────────┼─────────┤
│一  │合作金庫商業銀行    │  29,055元      │信用卡、信用貸款  │
├──┼──────────┼────────┼─────────┤
│二  │華南商業銀行        │  73,000元      │信用貸款          │
├──┼──────────┼────────┼─────────┤
│三  │台北富邦銀行        │  52,583元      │信用卡            │
├──┼──────────┼────────┼─────────┤
│四  │國泰世華銀行        │  42,000元      │信用貸款          │
├──┼──────────┼────────┼─────────┤
│五  │永豐銀行            │  48,000元      │信用貸款          │
├──┼──────────┼────────┼─────────┤
│六  │玉山商業銀行        │  122,142元     │信用貸款、信用卡  │
├──┼──────────┼────────┼─────────┤
│七  │台新銀行            │  498,000元     │信用貸款          │
├──┼──────────┼────────┼─────────┤
│八  │大眾銀行            │   53,000元     │信用貸款          │
├──┼──────────┼────────┼─────────┤
│九  │日盛銀行            │   53,222元     │信用卡            │
├──┼──────────┼────────┼─────────┤
│十  │安泰銀行            │  339,000元     │信用貸款          │
├──┼──────────┼────────┼─────────┤
│十一│中國信託商業銀行    │   32,001元     │信用卡            │
├──┴──────────┼────────┼─────────┤
│合               計       │1,342,303元     │                  │
└─────────────┴────────┴─────────┘


司法院資訊處製作；財團法人民間司法改革基金會備份。
